【裁判字號】    99,訴,11
【裁判日期】    990607
【裁判案由】    損害賠償
【裁判全文】
臺灣屏東地方法院民事判決  99年度訴字第11號
原      告  富邦產物保險股份有限公司
法定代理人  丙○○
訴訟代理人  乙○○
被      告  甲○○
上列當事人間請求損害賠償事件，本院於民國99年5 月24日言詞
辯論終結，判決如下：
    主      文
被告應給付原告新臺幣玖拾玖萬柒仟壹佰柒拾玖元，及自民國九
十八年十月三十日起至清償日止，按年息百分之五計算之利息。
訴訟費用由被告負擔。
    事實及理由
一、按訴狀送達後，原告不得將原訴變更或追加他訴，但請求之
    基礎事實同一者，不在此限，民事訴訟法第255條第1項第2
    款定有明文。查原告起訴後，於民國99年5 月24日言詞辯論
    時追加不當得利之請求權基礎（見第95頁）。經核其請求之
    基礎事實，均係被告應否賠償原告系爭保險給付損失所生之
    糾紛，爭點有其共同性，且訴訟及證據資料有同一性，基礎
    事實應屬同一，依前揭規定，其追加應予准許。
二、原告起訴主張：緣被告為詐領保險金供己花用，謊稱訴外人
    郭權霆於92年3月9日16時許，行經屏東縣萬丹鄉○○路與廣
    惠路口時，因未注意車前狀況不慎撞及訴外人謝文清，致其
    頭部顱內出血等，並經檢察官偵查在案。原告陷於錯誤而核
    定保險給付新臺幣（下同）997,179元，爰依民法第184條第
    1項、第185條侵權行為及不當得利等法律關係提起本件訴訟
    ，請求法院擇一判決等語，並聲明如主文第1項所示。
三、被告則以：其已將不法所得交給法院，本件車禍資料係受訴
    外人許貴榮請託製作的，在長治分駐所交付，酬金1 萬元，
    其餘如刑事判決附表所示。其係遭許貴榮利用詐領保險金，
    且其開再多之事故證明，若無保險公司人員操作也沒有用等
    語置辯，並聲明：原告之訴駁回。
四、原告主張被告謊稱訴外人郭權霆於92年3月9日16時許，行經
    屏東縣萬丹鄉○○路與廣惠路口時，因未注意車前狀況不慎
    撞及訴外人謝文清，致其頭部顱內出血等，原告陷於錯誤而
    核定保險給付997,179 元等事實，業據提出臺灣高等法院高
    雄分院98年度上更(一)字第52號刑事判決影本、賠案處理資料
    、強制險損失明細、賠付資料及道路交通事故證明書等文件
    為證（見第4 至14頁、第98頁），且為被告所不爭執，堪信
    為真實。至原告主張被告應依民法侵權行為或不當得利等規
    定賠償或返還997,179 元一節，則為被告所否認，並以前詞
    置辯。經本院與兩造協議簡化爭點，所整理之爭點為：原告
    依民法侵權行為或不當得利之法律關係，請求被告賠償997,
    179元及法定遲延利息，有無理由？經查：
  (一)按因故意或過失，不法侵害他人之權利者，負損害賠償責任
    。數人共同不法侵害者，連帶負賠償責任，民法第184 條第
    1項前段及第185條第1 項前段分別定有明文。又民事上之共
    同侵權行為與刑事上之共同正犯，其構成要件並不完全相同
    ，共同侵權行為人間不以有意思聯絡為必要，數人因過失不
    法侵害他人之權利，苟各行為人之過失行為，均為其所生損
    害共同原因，即所謂行為關連共同，亦足成立共同侵權行為
    ，依民法第185條第1項前段之規定，各過失行為人對於被害
    人應負全部損害之連帶賠償責任，最高法院22年上字第3437
    號、67年臺上字第1737號判例意旨均足參酌。
  (二)次查，被告與訴外人許貴榮基於犯意聯絡，行使公務員登載
    不實文書罪，業經臺灣高等法院高雄分院以上開案件判處有
    罪在案（見第42頁），且被告亦自承有核發不實之交通事故
    證明書，並交付予許貴榮，且有收受1 萬元之酬金，則其行
    為與其他刑事共同被告之詐領行為間，自有相當之因果關係
    ，故其行為自已侵害原告之財產權，至其是否知悉許貴榮將
    持其所開具之不實證明書作何用途、保險公司會否核付保險
    金及金額若干等情，並無礙於其共同侵權行為之成立，故被
    告自應對原告負損害賠償責任。
  (三)而本院既認定原告侵權行為之請求權基礎為有理由，爰不論
    述其餘客觀選擇合併之請求權基礎即民法不當得利之規定。
五、末按「給付無確定期限者，債務人於債權人得請求給付時，
    經其催告而未為給付，自受催告時起，負遲延責任。其經債
    權人起訴而送達訴狀，或依督促程序送達支付命令，或為其
    他相類之行為者，與催告有同一之效力。」、「遲延之債務
    ，以支付金錢為標的者，債權人得請求依法定利率計算之遲
    延利息。」、「應付利息之債務，其利率未經約定，亦無法
    律可據者，週年利率為百分之五。」民法第229條第2項、第
    233條第1項前段及第203 條分別定有明文。從而，原告依前
    揭侵權行為之法律關係，請求被告給付其997,179 元，及自
    支付命令送達被告之翌日即98年10月30日（見第21頁）起至
    清償日止，按年息5%計算之利息，為有理由，應予准許。
六、本件為判決之基礎已臻明確，兩造其餘攻擊、防禦方法及舉
    證，經本院審酌後核與判決之結果無影響，爰不一一論駁，
    末此指明。
七、據上論結，本件原告之訴為有理由，依民事訴訟法第78條，
    判決如主文。
中    華    民    國    99    年    6     月    7     日
                    民事第一庭  法  官  張以岳
以上正本係照原本作成。
如不服本判決，應於送達後20日內，向本院提出上訴狀並表明上
訴理由，如於本判決宣示後送達前提起上訴者，應於判決送達後
10日內補提上訴理由書（須附繕本）。
中    華    民    國    99    年    6     月    7     日
                                書記官  張婉郁

司法院資訊處製作；財團法人民間司法改革基金會備份。
